臺灣高等法院刑事判決　　　　　　　　 94年度上訴字第693號
上　訴　人
即　被　告　丙○○
指定辯護人　本院公設辯護人　乙○○
上列上訴人因強盜案件，不服臺灣臺北地方法院93年度訴字第11
91號，中華民國93年12月2日第一審判決（起訴案號：臺灣臺北
地方法院檢察署93年度偵字第8226號），提起上訴，本院判決如
下：
    主  文
原判決撤銷。
丙○○意圖為自己不法之所有，結夥三人以上，攜帶兇器，於夜
間侵入住宅，以強暴至使不能抗拒，而取他人之物，累犯，處有
期徒刑參年捌月。扣案之小武士刀貳把、手提袋壹個、未扣案之
玩具手槍壹把均沒收。
    事  實
一、丙○○（綽號大柄）曾因竊盜案件，經臺灣雲林地方法院於
    民國89年4月21日以89年度易字第202號判處有期徒刑1年，
    並於同年6月13日經本院臺南分院以89年度上易字第911號駁
    回其上訴而確定，甫於92年11月4日執行完畢，竟仍不知悛
    悔，與丁○○（經本院以94年上訴字第272號判處有期徒刑9
    年），甲○○、己○○（其2人經本院以93年度上訴字第249
    4號各判處有期徒刑8年）、戊○○（綽號「臭弟」，已成年
    ）、共同意圖為自己不法之所有，基於強盜犯意，由丁○○
    於民國（下同）93年3月16日之2、3日前，先於台北市○○
    街70號池上便當店內約集甲○○、己○○研議至台北市○○
    區○○路120號住宅強盜事宜，丁○○再另行通知戊○○、
    丙○○參與，丁○○分配由甲○○、己○○、戊○○進入該
    址住宅內施行強盜，丁○○則在該址附近接應，丙○○在外
    把風，並約定於93年3月16日下午於丙○○之租屋處（即台
    北市○○○路26巷9弄2號3樓）樓下出發，嗣戊○○、丙○○及甲○○、己○○分別各共乘1部機車先後自丙○○之居
    所樓下由戊○○、丙○○先行出發，甲○○、己○○隨後趕
    往，於同日21時30分許先後到達現場確認彼此分工後，由甲○○持其所有之玩具手槍1支（並未扣案，無證據證明係屬
    違禁物或兇器），己○○、戊○○則各持1把甲○○所有裝
    於手提袋內帶至集合地點且客觀上足供兇器使用之小武士刀
    （非槍砲彈藥刀械管制條例所列管之刀械），進入上址住宅
    ，適住於隔壁（同路122號）之江葉敏卿在場，甲○○持槍
    對準江葉敏卿，戊○○乃將小武士刀架在江葉敏卿肩膀，致
    使江葉敏卿不能抗拒，己○○隨即搜刮置於該址桌上之現金
    新台幣（下同）12,800元，放入原本裝小武士刀之手提袋內
    而得手。丙○○本在現場附近把風，惟見情勢不利，乃先行
    離去。適江葉敏卿之夫江啟耀在附近與鄰居聊天，聽到屋內
    有桌椅碰撞等聲音，發覺有異，乃持棍棒在屋外守候，俟甲○○等3人走出屋外之際，從後方毆打己○○、甲○○，並
    偕同何嘉豪、陳明川及趕到現場之警員將甲○○、己○○當
    場逮捕，並扣得小武士刀2把、內有搶得現金12,800元之手
    提袋1個，丁○○、戊○○則趁隙逃逸。
二、案經台北市政府警察局萬華分局報請台灣台北地方法院檢察
    署檢察官偵查起訴。
    理  由
一、訊據上訴人即被告丙○○矢口否認強盜犯行，辯稱當時甲○○、蔡忠政他們要求伊把風被伊拒絕乃挾怨報復。而伊在原
    審雖有承認與甲○○等人去強盜，擔任把風云云，實係律師
    要伊承認，因為如此可以輕判等語。
二、按「被告以外之人（包括共同被告、共犯）於審判外之言詞
    或書面陳述，除法律有規定者外，不得作為證據」，92 年9
    月1日修正施行之刑事訴訟法第159條第1項固定有明文，將
    共同被告審判外之陳述，定位為屬傳聞證據，惟如合於同法
    第159條之1至同條之5傳聞例外情形，且具任意性，則仍有
    證據能力。次按「法院就被告本人之案件調查共同被告時，
    該共同被告準用有關人證之規定」；「被告以外之人於法官
    面前所為之陳述，得為證據」、「被告以外之人於偵查中向
    檢察官所為之陳述，除顯有不可信之情況者外，得為證據」
    ，同法第287條之2及第159條之1亦定有明文，準此，法院就
    被告本人之案件調查共同被告時，該共同被告準用有關人證
    之規定，應令其具結，以擔保其陳述之正確性，該共同被告
    以證人身分具結之證言即有證據能力，且共同被告於另案
    法官面前所為之陳述，不問係在準備程序或審判期日所為之
    陳述，均係在任意陳述之信用性已受確定保障之情況下所為
    ，因此該等陳述應得作為證據，又現行刑事訴訟法規定檢察
    官代表國家偵查犯罪、實施公訴，依法其有訊問被告、證人
    及鑑定人之權，而偵查中檢察官向被告以外之人所取得之陳
    述，原則上均能遵守法律規定，不至於違法取供，其可信度
    極高，是除顯有不可信之情況者外，亦得作為證據，亦即檢
    察官之訊問筆錄，原則上均有證據能力，例外時始無證據能
    力。
三、上揭犯行，業據被告丙○○於原審坦認：「（你有無於93年
    3月16日21時30分夥同他人前往．．．強盜江葉敏卿金錢？
    ）我有和甲○○、己○○、「臭弟」（即戊○○）、丁○○
    等4人一同前往強盜金錢，但我沒進去」、「（本件強盜如
    何計劃？）我是租屋在重慶北路26巷9弄2號3樓，我有聽丁○○、甲○○在講計劃去向組頭敲竹槓，我是在案發前當天
    晚上聽到，他們計劃好叫我在外面把風，由另外3人進去行
    搶，丁○○也說他要在外面開車接應，在當晚8點時，我們5
    人都在一起．．．」、「我想對方是1個大組頭，我們只有2
    把刀、1把玩具槍，我覺得不會成功，載臭弟到現場後，我
    就坐計程車走了．．．」、「（誰提供2把刀及1把玩具槍？
    ）是甲○○的吧，我不確定，但我有看到2把刀及1把玩具槍
    」、「．．．我知道他們有要拿刀子去搶，我有聽他們講說
    搶完後就先去一間空屋集合，但還沒說要怎麼分，我載戊○○到以後，人就回到租房子的住處，也沒有去那間空屋集合
    」等語不諱（見93年度偵字第5816號卷第205至207頁、原審
    93年11月2日訊問筆錄第2頁）。
四、次據被害人江葉敏卿於警詢中指稱：93年年3月16日21時30
    分許，有3名男子持刀、槍闖入萬大路120號1樓搶走12,800
    元，之後我先生及路人追至萬大路90巷與警方人員合力圍捕
    查獲其中2名歹徒，歹徒其中2人手拿小武士刀，另1人持鐵
    灰色槍，因當時我先生江啟耀與萬大路120號1樓屋主羅彭傳
    在外聊天、溜狗，我遂在鄰居家坐，門未關，該3名歹徒2人
    戴安全帽手拿小武士刀，另1人較胖拿槍，直接由大門進入
    ，其中1名帶刀歹徒，拿刀架在我左邊肩膀，因我有狹心症
    忽覺不能呼吸，在門口較胖拿槍歹徒喝令我蹲下，他們就把
    桌上的錢拿丟入手提袋內並踢桌椅，轉身走到門口時並把刀
    放入手提袋內，出門口適逢我先生返回，我先生遂追出並喊
    搶劫，鄰居及路人加入追歹徒，我總共被搶12,800元，警方
    逮捕的己○○、甲○○是其中2人無誤，在門口較胖拿槍歹
    徒喝令我蹲下時，我有看他，故我可確定是甲○○，用刀架
    肩膀是另外1人，己○○是拿錢放入手提袋之人等語（見581
    6號偵卷第29至30頁）。復於偵查中證稱：本件強盜案發生
    在萬大路120號，有3人強盜，他們一起進來，己○○走在我
    旁邊，2個人拿刀，其中1個是己○○，另1個沒被抓到（即
    戊○○），沒被抓到的那個人把刀放在我的肩膀上，己○○
    站在我的左邊沒有動，只是拿著刀子。甲○○手拿著手槍，
    遠遠的指著我，我見狀想對方是要財，便站起來說你要什麼
    我統統給你，不要傷害到我，因為我有狹心症及躁鬱症，胸
    口很痛，甲○○見狀便叫我蹲下來，他們3人也沒有拿到什
    麼東西，只有1、2萬元現金就出去了等語（見5816號偵卷第
    130頁）。嗣於本院94年度上訴字第272號丁○○強盜一案（
    以下簡稱丁○○一案）原審法院審理時證稱：93年3月16日
    21時30分許我在萬大路120號1樓租屋處，該址是我出租給友
    人的住宅，當時有3個人進來，其中2個人拿刀，1個人將刀
    架在我的脖子上，1個人拿刀站在旁邊看起來怕怕的，另1個
    人拿槍站在我的對面，我很害怕心想他們只是要錢，我給他
    們錢應該就沒事，所以我就跟他們說要什麼自己拿，持刀的
    人一進屋內就把刀架在我的脖子上，持槍的人有將槍口對準
    我，我可以分辨那是假槍，但我怕旁邊的刀子，我無法反抗
    ，錢有一疊放在桌上，有一些放在抽屜，他們自己拿等語（
    見該案原審訴字第1343號卷第123至127頁），是被害人於警
    詢、偵查及原審法院審理中對於案發地點、過程、行為人數
    、手段、方式等情節，前後指述明確且大致相符。佐以證人
    即共犯甲○○於丁○○一案原審法院審理中結證稱：我有於
    93年3月16日晚間9時30分許去萬大路1戶民宅，當時我與己○○、戊○○3人進入屋內，分3角站立，我站門口，己○○
    、戊○○分站2個牆角，被害人站中間，我有拿1把假槍，假
    槍是我自己帶的，我們3個人都還沒有講話，被害人的狹心
    症發作，就自己把錢放在桌上的袋子內等語（見該案原審訴
    字第1343號卷第84至85頁）；證人即共犯戊○○結證稱：我
    有於93年3月16日晚間9時30分許，跟甲○○、己○○及「大
    炳」一起去萬大路1戶民宅，我、甲○○、己○○一起進入
    屋內，我有持1把武士刀，被害人沒有抵抗，就自己拿錢出
    來等語（見同上卷第88至90頁反面）；被告丙○○結證稱：
    當天我有去萬大路120號，我只到屋外就走了，沒有進去等
    語（見同上卷第128頁），復於本件原審法院另案準備程序
    及審理中供稱：我事前知道他們要去搶的人有4個，包括甲○○、己○○、戊○○、丁○○，加上我就有5個人，去搶
    之前，我知道他們有要拿刀子去搶，我載戊○○到現場就走
    了，我有看到他們拿1把玩具槍跟2把刀等語（見原審卷第34
    至35、42至44頁）及證人即被害人之夫江啟耀於警詢中證稱
    ：93年3月16日21時30分許，有3名男子持刀、槍闖入萬大路
    120號1樓搶走我太太的12, 800元，後我與路人追至萬大路
    90巷與警方人員合力圍捕查獲其中2名歹徒，我原與我太太
    下樓到騎樓溜狗，羅彭傳看見，出屋與我聊天，我太太遂進
    入他屋內休息，不久聽見萬大路120號1樓有桌椅倒地聲音，
    我就走近看，見有3名歹徒1人拿槍、2人拿刀，我不敢出聲
    在騎樓找到1支棍子，等歹徒出屋時打到其中第1個手拿手提
    包歹徒，3名歹徒逃竄我沿路追並喊搶劫，鄰居及路人加入
    追歹徒，派出所人員與我及民眾合力圍捕查獲2名被追趕搶
    匪（己○○、甲○○）是搶我太太的其中2人無誤，歹徒出
    屋時沒看見手上有拿武器，第1名出屋的己○○已被我打到
    時，甲○○有再拿出槍要打我，我用棍子打甲○○手，故他
    們開始逃竄，被其打到的己○○有拿手提袋等語（見5816
    號偵卷第33至34頁），而被告己○○逃跑時，在台北市○○
    路90巷口丟棄扣案之手提袋後，至萬大路90巷與莒光路299
    巷口遭警逮捕等情，復經參與追捕之證人何嘉豪、陳明川於
    警詢中證述綦詳（見5816號偵卷第36至37頁），益徵被害人
    指述之情節應堪信為為真實。
五、被告丙○○既坦認：「（你有無於93年3月16日21時30分夥
    同他人前往．．．強盜江葉敏卿金錢？）我有和甲○○、己○○、「臭弟」（即戊○○）、丁○○等4人一同前往強盜
    金錢，但我沒進去」、「（本件強盜如何計劃？）丁○○、
    甲○○計劃去向組頭敲竹槓，他們計劃好叫我在外面把風，
    由另外3人進去行搶，丁○○也說他要在外面開車接應．．
    ．」、「我想對方是1個大組頭，我們只有2把刀、1把玩具
    槍，我覺得不會成功，載臭弟到現場後，我就坐計程車走了
    ．．．」等語不諱（見5816號偵卷第205至207頁、原審卷第
    34頁反面），核與共犯甲○○供稱：之前就講好要去強取財
    物，約定由丙○○在外把風，丁○○在附近接應，到現場後
    其即與己○○、戊○○進入，分持1把玩具手槍及2把小武士
    刀，向江葉敏卿搶得12,800元，其進入屋內前還有看到丙○○在現場，但後來丙○○跑走了，己○○才會被打等語相符
    （見5816號偵卷第13至17頁、第179頁、第207 至209頁），
    顯見被告丙○○確有以自己犯罪之意思共同參與本件犯行，
    復參以共犯甲○○於上開陳稱：其進入屋內前還有看到丙○○在現場，但後來丙○○跑走了等語，足徵共犯丙○○稱其
    載戊○○到現場後就走了云云，尚非能遽信。而共犯戊○○
    於本件到庭陳稱丙○○載其到現場後，伊親眼見丙○○騎機
    車離開（本院94年5月25日審判筆錄），核與丙○○上揭所
    陳載臭弟（戊○○）到現場後即乘計程車離開，明顯不符，
    應以共犯甲○○上揭所陳進入屋內行搶前尚見丙○○在現場
    等情為可採，是戊○○於本院之證述，純係迴護之詞，憑信
    性不足。退步言，共同實施犯罪行為之人，在合同意思範圍
    以內，各自分擔犯罪行為之一部，相互利用他人之行為，以
    達其犯罪之目的者，即應對於全部所發生之結果，共同負責
    （28年上字第3110號判決參照），且共同正犯須防止結果發
    生之效果發生，始能依中止犯之例處斷，司法院院字第785
    號參照，則被告丙○○與其他共犯約定參與之把風行為，然
    其並未積極阻止共犯犯罪結果之發生，其他共犯既已達其犯
    罪目的，被告丙○○仍應負共同正犯既遂之責。其於本院雖
    以律師告其承認能獲輕判云云，縱然屬實，顯亦經被告丙○○考量利害得失後之任意性供述，況相較於本件其他共犯，
    原審僅量處其有期徒刑3年8月，確屬輕判，並無任何不當，
    其上訴本院後執此為爭執，不具任何意義。另共犯丁○○雖
    於另案（本院94年度上訴字第272號），辯稱其與甲○○、
    己○○、戊○○、丙○○等人並無共謀強盜犯行云云。惟查
    ：(1)證人甲○○於偵查中供稱：本件被害人是「朱利」（即
    丁○○）選的，丁○○沒有到現場，因為超過時間，他才傳
    簡訊給我「徹（撤）退」，但我沒有收到，因為手機沒電，
    本件是丁○○策劃的，他分配我控制現場，共犯有丁○○、
    戊○○、我、己○○、「大炳」（即丙○○）5個人，丁○○有參與接應及策劃本案等語（見5816號偵卷第176至178頁
    、1310號偵卷第42頁），嗣於丁○○一案原審法院結證稱：
    是丁○○委託我們去討債，因為他有中彩金，但對方不承認
    ，所以叫我們去幫他要，當天我與戊○○、己○○、丙○○
    4個人一起去，我與蔡、孫與施各共乘1部機車到萬大路，我
    是丁○○找的，原來討論要去收彩金的地點與實際前往的地
    點相同等語（見該案原審訴字第1343號卷第84至86頁反面）
    ，核與共犯戊○○於原審法院審理時，與證人甲○○對質後
    結證稱：是丁○○找我去案發現場，他跟我說要去現場說要
    到裡面去敲竹槓，案發前2天，丁○○就有跟我提到收帳的
    問題，但沒說收到的錢算我們的等語（見同上卷第91 頁反
    面），及被告丙○○於本件原審審理中供稱：在我住處我有
    聽到丁○○他們說要去搶組頭，他們叫我去把風，我載戊○○過去後，我人就走了等語（見原審第45至46頁），及共犯
    己○○於本院93年度上訴字第2494號甲○○、己○○等強盜
    一案（以下簡稱甲○○案）於原審供稱：本件是丁○○策劃
    等語（見原審法院93年訴字第570號卷第27頁反面）大致相
    符，顯見被告確有與共犯甲○○等人共同參與本件犯行。(2)
    雖被告丙○○於偵查中供稱本件強盜案係在其租屋處（台北
    市○○○路26巷9弄2號3樓）計畫云云（見5816號偵卷第205
    至208頁），惟觀之共犯甲○○於丁○○一案原審審理時結
    證稱：我與己○○共騎1部機車到萬大路，另外2個人（戊○○、丙○○）共乘1部前往萬大路現場，我們4人前後從丙○○居所樓下出發，我在施樓下時並沒有看到其他3人（戊○○、丙○○、丁○○）一起出現，我會在那裡是丁○○於案
    發當日2、3天前在潮州街約我與己○○去該處，到（強盜）
    現場後，我看到戊○○、丙○○已經先到，我們4人在外面
    一直猶豫20分鐘，後來才由我、蔡、孫進入屋內，孫、蔡會
    跟我一起去現場，我認為應該也是丁○○找的等語（見該案
    原審訴字第1343號卷第84頁反面至85頁）、復於甲○○一案
    審理時供稱：我與己○○、丁○○在潮州街70號池上便當店
    見面，時間忘了，我們在談的時候有我、己○○、丁○○在
    場，丁○○沒有說簽中多少錢，丁○○講的地點是萬大路、
    西藏路口等語（見本院93年度上訴字第2494號卷第89 頁）
    ，共犯己○○於本院該案審理時供稱：幾天前我不記得，我
    記得是到潮州街70號池上便當店碰面，當時有我、甲○○、
    丁○○在場，那時丁○○說在萬大路120號簽牌有中獎，他
    要我去那裡收錢等語（見同上卷第89頁），共犯戊○○於丁○○一案原審審理時結證稱：是丁○○找我去案發現場，案
    發前2天，丁○○有跟我提到收帳的問題等語（見該案原審
    訴字第1343號卷第91頁反面），被告丙○○於偵查中供稱：
    丁○○叫我去把風，當天行搶4人分乘2輛機車，我不記得有
    見過己○○及甲○○，所有人都已經先離開了，但臭弟還在
    ，是我載臭弟去現場等語（見5816號偵卷第208至209頁），
    核與丁○○於丁○○一案原審審理時供稱：案發前幾天，在
    潮州街方子文的店內，有聊到收帳的問題，我就告訴臭弟說
    ，小蔡他要幫我收，我就跟臭弟說叫他去找小蔡等語（見該
    案原審訴字第1343號卷第91頁反面）相符，亦足徵本件係丁○○於93年3月16日之2、3日前，先於台北市○○街70號池
    上便當店內約集甲○○、己○○研議至台北市○○區○○路
    120號住宅強盜事宜，丁○○再另行通知戊○○、丙○○參
    與，戊○○、丙○○及甲○○、己○○並分乘2部機車先後
    自丙○○之居所樓下出發（出發前戊○○、丙○○與甲○○
    、己○○未及見面）至現場始碰頭等情無訛，則被告丙○○
    所稱本件強盜案係在其租屋處計畫云云，自難認符合事實。
    (3)復參以被告丙○○於丁○○一案原審及本件原審另案調查
    時供稱：我之前有申請手機門號，申請後其中1個（0000000
    000號）借給我朋友使用，我朋友後來交給丁○○，是他告
    訴我，我才知道交給丁○○等語（見丁○○一案原審卷第13
    0至131、本件原審卷160頁），則被告丙○○所申請之00000
    00000號行動電話使用人實際上為丁○○，而0000000000號
    行動電話為共犯甲○○所使用一節，業據其自承不諱（見丁○○一案原審卷第85至86頁），該行動電話曾於案發當日凌
    晨4時2分許、同日21時40分許，接收上開被告使用之000000
    0000號行動電話所傳送之簡訊，內容分別為「明天把刀帶來
    .... 」、「徹（撤）退」等語，此有照片2幀（見5816號偵
    卷第54、58頁），及0000000000號行動電話之通聯記錄（見
    5816號偵卷第88頁以下）附卷可稽，該通聯紀錄顯示其2人
    之行動電話自案發前2日起即通話頻繁，且共犯甲○○於原
    審法院審理時亦不否認接收上開簡訊（見丁○○一案原審卷
    第85至86頁），又案發當日凌晨4時2分該通簡訊內容雖稱「
    『明天』把刀帶來」，然因當時尚未天亮，衡之一般社會通
    念，「明天」一詞應兼指當日白天而言，共犯丁○○於案發
    當日凌晨4時2分許要求共犯甲○○「帶刀來」，並於犯行開
    始後，以簡訊要求甲○○「徹（撤）退」，益徵被告丙○○
    確有與共犯甲○○、己○○、戊○○及丁○○等4人以自己
    共同犯罪之意思分工實施強盜犯行，至為明顯。而本件強盜
    使用之小武士刀2把，當係共犯伊燕忠所有並帶至現場無訛
    。(4)至共犯戊○○於丁○○一案原審法院審理時先結證稱：
    當天要去的民宅是甲○○決定的等語（見該案原審訴字第
    1343號卷第88至89頁），惟嗣經審判長訊問時復改稱：是丁○○找我去案發現場，甲○○也有跟我說，但是是在犯罪現
    場時說的等語（見同上卷第91頁反面），參諸前揭共犯之陳
    述，當認戊○○於其後訊問時所陳較可採信。另共犯己○○
    於偵查中先供稱本件係甲○○策劃（見5816號偵卷第176頁
    ），復又改口稱：我只是丁○○找來要去要錢的人，但不知
    道是什麼事，提議這件事情的人是丁○○等語（見1310號偵
    卷第42頁），與前揭甲○○一案於原審供稱本件是丁○○策
    劃等語（見該案法院93年訴字第570號卷第27頁）相符合，
    雖於丁○○一案原審法院審理時拒絕證言（見該案原審訴第
    1343號卷第83頁），於本件本院行交互詰問時均以不知道，
    忘記了回答（本院94年5月5日審判筆錄），惟酌以前揭其他
    共犯所供相衡，應認己○○於偵查中供稱本件係甲○○策劃
    云云，顯有不可信之情況，非可採為證據。(5)共犯丁○○雖
    在另案即本院94年度上訴字第272號審理時辯稱：他們4個人
    （即甲○○、己○○、戊○○、丙○○）都是「雷公」的手
    下，是「雷公」指使他們供出我來，因為我曾警告過他們不
    要到我朋友的地方吃海洛因，他們可能因此挾怨報復，而甲○○是因為女朋友的糾紛才把我咬出來，戊○○係受甲○○
    之威脅才說是我，我有跟很多人說有本事的話可以去收彩金
    ，沒有叫他們去搶，被害人是自行將財物放置桌上，並非無
    法抗拒才交付財物云云。然查共犯甲○○、戊○○及被告丙○○3人於丁○○一案原審法院審理時，經隔離交互詰問之
    結果，對於丁○○確有參與事前謀議，並分工實施犯行一節
    ，所證述之內容、情節均互核相符，有如前述，難認有何構
    陷丁○○入罪之情形，且共犯己○○於偵查中供稱：我有聽
    過雷公，但不曉得跟這件事有何關係等語（見1310號偵卷第
    42頁），共犯甲○○亦供稱：丁○○有提到雷公，但我不曉
    得他跟這件事有何關係等語（見1310號偵卷第42頁），核其
    所供，本件顯然與丁○○所稱之雷公等人並無相涉，丁○○
    辯稱甲○○等人係雷公指使供出被告云云，尚非可採。丁○○復辯稱甲○○是因為女朋友的糾紛才把我咬出來云云，惟
    共犯甲○○於原審審理時結證稱：我與丁○○沒有男女朋友
    的恩怨關係，我從來沒有認為本案是丁○○舉發我等語（見
    該案原審訴字第1343號卷第87頁），足證丁○○前揭辯解已
    難採信，雖證人張彩鳳於本院94年度上訴字第272號丁○○
    一案94年3月30日審理時結證稱甲○○有因感情因素對丁○○懷恨在心云云，惟所陳均係猜測之詞，非可採為證據，是
    丁○○稱係誣陷之辯解，尚難遽採。自無從將其自本件共犯
    之列排除。又丁○○與被害人既均自承互相不認識等語在卷
    ，且丁○○復無法說明組頭為何人？其委託甲○○等4人收
    取之彩金若干？亦未提出任何表彰債權之證明予甲○○等4
    人，作為催討債務之依據，而甲○○、戊○○、己○○及丙○○等人對於前往案發地點收取之彩金數額若干，均無法提
    出說明，並分別陳稱係計劃向被害人「打秋風」、「敲竹槓
    」、「搶組頭」等語，已如前述，自難認丁○○與被害人間
    有何債權債務關係，及丁○○係委託甲○○等4人前往討債
    一情為真。再者，被告及共犯等人計畫本件犯行，並攜帶玩
    具手槍1支、小武士刀2把，客觀上均足以使人抵抗不能，被
    告於主觀上難認無強盜之不法意圖，且案發當時甲○○係持
    玩具槍指向被害人，蔡政宗及戊○○係出示小武士刀，且由
    戊○○將小武士刀架在被害人肩膀上，自足以壓抑被害人自
    由意志，至使被害人不能抗拒而交付財物，屬強盜行為甚明
    ，況被害人於丁○○一案於原審法院審理時亦證稱：當時該
    3名男子分別持假槍及刀對著我，我沒有辦法抗拒他們的要
    求，我想他們既然要錢，就給他們應該就沒事，我的身體狀
    況不好，那時覺得快要窒息了，只希望他們趕快離開就好，
    我可以分辨得出那是假槍，但我怕旁邊的刀子等語（見該案
    原審訴第1343號卷第123至127頁），足認渠等之強暴行為已
    至使被害人不能抗拒，縱令被害人身體狀況不佳，因遭甲○○等人以兇器壓制其自由意思，而導致狹心症發作，為求人
    身安全，主觀上或兼有「花錢消災」之想法，亦無解於渠等
    強盜犯行之成立，並不能因此即認被害人尚未達不能抗拒之
    程度。又所謂「打秋風」、「敲竹槓」，雖不若「搶組頭」
    顯示確切行搶或強盜之犯意，然參照前揭簡訊，丁○○傳送
    予甲○○簡訊內容（即「明天把刀帶來」等句），及共犯己○○、戊○○各持1把甲○○備妥之小武士刀到場等情，彼
    等主觀上均具強盜之犯意，至為明灼，不容因用語措辭稍有
    不同而有所抵賴，從而，被告前開所辯均不足採。此外，被
    害人遭搶之現金12,800元業已領回，有贓物認領保管收據1
    紙在卷可佐（見5816號偵卷第38頁），復有現場照片4幀附
    卷可按（見5816號偵卷第51至52頁），並有扣案之小武士刀
    2把及手提袋1個可資佐證。綜上所述，本案罪證明確，被告
    前揭所辯，均屬卸責之詞，無從採信，被告之犯行堪予認定
    。
六、按以自己共同犯罪之意思，參與實施犯罪構成要件以外之行
    為，或以自己共同犯罪之意思，事先同謀，而由其中1部份
    人實施犯罪之行為者，均為共同正犯（大法官會議釋字第10
    9號解釋參照），而共同實施犯罪行為之人，在合同意思範
　　圍以內，各自分擔犯罪行為之1部，相互利用他人之行為，
    以達其犯罪之目的者，即應對於全部所發生之結果，共同負
    責（最高法院28年上字第3110號裁判意旨參照）。是丁○○
    雖主導未參與實施構成要件行為，然其係以自己共同犯罪之
    意思事前同謀，而推由被告丙○○把風，甲○○、己○○、
    戊○○3人下手實施構成要件行為，自應構成共同正犯無疑
    。又共同正犯之意思聯絡，原不以數人間直接發生者為限，
    即有間接之聯絡者亦包括在內（最高法院77年度台上字第21
    35號判例參照）。查甲○○、己○○雖未與戊○○、丙○○
    謀議，然其等均分別由丁○○邀約並分派任務，縱無直接之
    聯絡，仍無礙於其為共同正犯之關係。扣案之小武士刀2把
    ，經台北市政府警察局萬華分局鑑定結果，編號A刀刃長31.
    7公分，未開鋒，刀柄長14公分，編號B刀刃長29. 7公分，
    單面開鋒，刀柄長17公分，不符合管制刀械圖例及說明要件
    ，認定均非屬列管刀械，有該局93年4月12日北市警保字第
    09334922600號函可稽（見5816號偵卷第212至214頁），堪
    認上開小武士刀2把均質地堅硬而銳利，尤以其中經單面開
    鋒者甚為鋒利，客觀上足以對人之身體、生命構成威脅，自
    屬兇器無訛。另被告犯罪時間係於夜間之21時30分許，案發
    地點係供住宅使用，並結夥3人以上，而有刑法第321條第1
    項第1、3、4款情形。核被告所為，係犯刑法第330條第1項
    之結夥3人以上，攜帶兇器，於夜間侵入住宅強盜罪。被告
    與甲○○、己○○及戊○○、丁○○等人間，經丁○○分別
    召集渠等參與本件犯行，均為共同正犯。又被告前於89年4
    月21日以89年度易字第202號判處有期徒刑1年，於92年11
    月4日執行完畢等情，有本院被告全國前案紀錄表可徵，其
    於有期徒刑執行完畢再犯本件有期徒刑以上之罪，為累犯，
    應依刑法第47條規定加重其刑；再按刑事審判旨在實現刑罰
    權之分配的正義，故法院對有罪被告之科刑，應符合罪刑相
    當之原則，使輕重得宜，罰當其罪，以契合社會之法律感情
    ，此所以刑法第57條明定科刑時應審酌一切情狀，尤應注意
    該條所列10款事項以為科刑輕重之標準，並於同法第59條賦
    予法院（法官）以裁量權，如認「犯罪之情狀可憫恕者，得
    酌量減輕其刑」，俾使法院就個案之量刑，能斟酌至當。查
    本件被告左小腿完全截肢等情，業經檢察官當庭勘驗屬實（
    見93年度偵字第5816號卷第206頁），是被告為一肢體殘障
    者，且其惡性並非重大，本院認雖宣告法定最低本刑，猶嫌
    過重，爰依刑法第59條之規定減輕其刑，以符罪刑相當原則
    ，並先加重後減輕之。
七、原審認被告罪證明確，因而予以論罪科刑，固非無見，惟本
    件如事實欄所載係由丁○○分別召集共犯甲○○、己○○、
    戊○○與被告丙○○等人共同參與強盜犯行，並非如原審所
    認係由丁○○召集渠等4人於丙○○之居所共謀強盜事宜，
    原審此部分事實之認定尚有未洽。被告否認犯行，並執前揭
    理由提起上訴，雖無可取，惟原審判決既有前揭可議之處，
    自應由本院將原判決予以撤銷改判。爰審酌被告犯罪動機、
　　分擔犯行程度、危害社會治安情節、對被害人所造成之傷害
　  、犯後自始坦認犯行、深表悔意等情狀，量處如主文第二項
    所示之刑，以示懲儆。扣案之小武士刀2把、手提袋1個、未
    扣案之玩具手槍1支，均為共犯甲○○所有且供犯罪所用之
    物，業據被告丙○○及共犯甲○○、己○○供述在卷（見58
    16號偵卷第13、206頁、13109號偵卷第18頁、本院另案93年
    度上訴字第2494卷第57頁）。又該玩具手槍雖未扣案，然無
    證據證明業已滅失，均應依刑法第38條第1項第2款宣告沒收
    。
據上論斷，應依刑事訴訟法第369條第1項前段、第364條、第299
條第1項前段，刑法第28條、第330條第1項、第321條第1項第1、
、3、4款、第38條第1項第2款、第59條，判決如主文。
本案經檢察官李良忠到庭執行職務。
中　　華　　民　　國　　94　　年　　6 　　月　　8 　　日
　　　　　　　　　刑事第六庭審判長法　官  許　國　宏
　　　　　　　　　　　　          法　官　林　銓　正
　　 　 　　　　　　　　　      　法　官　洪　光　燦
以上正本證明與原本無異。
如不服本判決，應於收受送達後10日內向本院提出上訴書狀，其
未敘述上訴之理由者並得於提起上訴後10日內向本院補提理由書
（均須按他造當事人之人數附繕本）。
                                  書記官　陳　玉　嬋
中　　華　　民　　國　　94　　年　　6 　　月　　10　　日
附錄：本案論罪科刑法條全文
中華民國刑法第330條：
犯強盜罪而有第321條第1項各款情形之一者，處七年以上有期徒
刑。
前項之未遂犯罰之。
中華民國刑法第321條第1項：
犯竊盜罪而有下列情形之一者，處六月以上、五年以下有期徒刑
：
一、於夜間侵入住宅或有人居住之建築物、船艦或隱匿其內而犯
    之者。
